【裁判字號】    97,聲繼,6
【裁判日期】    970328
【裁判案由】    聲明繼承
【裁判全文】
臺灣屏東地方法院民事裁定               97年度聲繼字第6號
聲  請  人  丙○○
            丁○○
                        之13.
上  二  人
代  理  人  乙○○
上列當事人間聲明繼承事件，本院除就聲請人甲○○部分已准予
備查外，另就聲請人丙○○、丁○○部分裁定如下：
    主  文
聲請駁回。
程序費用新台幣壹仟元由聲請人平均負擔。
    理  由
一、本件聲請意旨略以：被繼承人戊○○（男，民國14年11月7
    日出生，身分證統一編號：Ｚ000000000號），原設籍居住在
    屏東縣屏東市○○里○○路36號，於94年4 月10日死亡，在
    臺並無得為繼承之親屬。被繼承人戊○○死亡後在臺灣地區
    留有遺產，現由國軍退除役官兵輔導委員會屏東縣榮民服務
    處保管中。聲請人丙○○、丁○○分別為被繼承人之胞姊、
    妹，現居住大陸地區江蘇省金壇市金城鎮南瑤村委南瑤26號
    、江蘇省金壇市金城鎮學基49之13號，依法對於被繼承人戊○○在臺灣地區之遺產有繼承權。爰依臺灣地區與大陸地區
    人民關係條例第66條暨其施行細則第43條規定，於法定期間
    內，檢具被繼承人死亡時之戶籍謄本、大陸地區江蘇省金壇
    市公證處（2008）壇證民台字第1 號親屬關係公證書、財團
    法人海峽交流基金會（97）南核字第010182號證明、委託書
    、大陸地區江蘇省金壇市公證處（2008）壇證民台字第2 號
    委託書公證書、財團法人海峽交流基金會（97）南核字第01
    0179號證明、聲請人與被繼承人往來書信及合照等件，向本
    院聲明繼承之意思表示等情。
二、按在大陸地區製作之文書，經行政院設立或指定之機構或委
    託之民間團體驗證者，固推定為真正；惟依本條例第7 條規
    定推定為真正之文書，其實質上證據力，由法院或主管機關
    認定；則文書內容與待證事實有關，且屬可信者，有實質上
    證據力；惟推定為真正之文書，如有反證事實證明其為不實
    者，不適用推定，此觀臺灣地區與大陸地區人民關係條例第
    7 條及該條例施行細則第8 條規定自明；故經海基會驗證之
    大陸地區公證書，其內容是否真實，法院仍應為實質上之調
    查，不得認係公文書，而逕予採信。
三、次按被繼承人為大陸地區人民者，關於繼承，依該地區之法
    律，但在臺灣地區之遺產，適用臺灣地區之法律，臺灣地區
    與大陸地區人民關係條例第60條定有明文。復按我國民法第
    1147條規定：「繼承，因被繼承人死亡而開始。」；同法第
    1148條前段規定：「繼承人自繼承開始時，除本法另有規定
    外，承受被繼承人財產上之一切權利義務。」；同法第1138
    條規定：「遺產繼承人，除配偶外，依左列順序定之：一、
    直系血親卑親屬。二、父母。三、兄弟姊妹。四、祖父母。
    」，故配偶及兄弟姊妹均為我國法律所定之繼承人，且遺產
    繼承人資格之有無，應以繼承開始時為決定之標準。
四、經查，本件聲請人丙○○、丁○○主張被繼承人戊○○無子
    女，且父母均亡故，聲請人丙○○、丁○○係被繼承人在大
    陸地區之胞姊、妹，為合法繼承人，固據提出被繼承人死亡
    時之戶籍謄本、大陸地區江蘇省金壇市公證處（2008）壇證
    民台字第1 號親屬關係公證書、財團法人海峽交流基金會（
    97 ） 南核字第010182號證明、委託書、大陸地區江蘇省金
    壇市公證處（2008）壇證民台字第2 號委託書公證書、財團
    法人海峽交流基金會（97）南核字第010179號證明、聲請人
    與被繼承人往來書信及合照等文件為證。惟本院依職權向屏
    東縣屏東市戶政事務所、屏東縣後備指揮部、行政院國軍退
    除役官兵輔導委員會函查被繼承人之戶籍登記、軍籍卡等相
    關資料，查知被繼承人申報之親屬僅有父親潘金喜、母親史
    氏、弟弟潘洪和，並無其餘大陸親屬之申報資料，且關於被
    繼承人之父母潘金喜、史氏之出生年月日分別記載為民國前
    13年（西元1899年）4 月8 日、民國前14年（西元1898年）
    8 月8 日等情，有屏東縣屏東市戶政事務所97年3 月5 日屏
    市戶49字第0970000847號函所附死亡登記申請書、死亡證明
    書、行政院國軍退除役官兵輔導委員會屏東縣榮民服務處97
    年3 月7 日屏縣處字第0970001286號函、屏東縣後備指揮部
    97年3 月10日後屏東動字第0970000907號函在卷可稽，與聲
    請人所提之大陸地區江蘇省金壇市公證處（2008）壇證民台
    字第1 號親屬關係公證書中，被繼承人除尚有聲請人及弟弟
    潘洪扣外，被繼承人之母史氏之出生年份則係西元1900年等
    處之記載不符。而該等申報文件既係被繼承人生前所製作，
    較之聲請人自行提出之親屬關係公證書內容，應更為真實可
    信，足認聲請人所提資料與事實完全不符；另聲請人所提出
    上開經公證之委託書、公證書及與被繼承人往來書信、合照
    等件，經核均非屬血緣關係之證明文件，尚不足以證明聲請
    人為被繼承人之姊妹，是殊難僅憑聲請人片面之聲明，遂認
    聲請人與被繼承人戊○○有手足關係。是綜上說明，聲請人
    並非被繼承人戊○○之法定繼承人，其聲明繼承應為無理由
    。從而聲請人本於臺灣地區與大陸地區人民關係條例第66條
    之規定，向本院為繼承之表示，洵屬無據，應予駁回。
四、依非訟事件法第21條第1 項前段、第23條、第24條第1 項，
    民事訴訟法第85條，裁定如主文。
中    華    民    國    97    年    3     月    28    日
                      家事法庭法  官  李芳南
以上正本係照原本作成。
如對本裁定抗告須於裁定送達後10日內向本院提出抗告狀，並繳
納抗告費新臺幣1,000元。
中    華    民    國    97    年    3     月    28    日
                              書記官  周秀香


司法院資訊處製作；財團法人民間司法改革基金會備份。
